臺灣臺南地方法院刑事判決　　　　　　 94年度交訴字第166號
公　訴　人　臺灣臺南地方法院檢察署檢察官
被　　　告　丙○○
上列被告因公共危險等案件，經檢察官提起公訴（94年度營偵字
第836號、94年度偵字第9201號），本院依簡式審判程序判決如
下：
    主  文
丙○○過失致人於死，累犯，處有期徒刑壹年貳月；又駕駛動力
交通工具肇事，致人死而逃逸，累犯，處有期徒壹年；又依法逮
捕之人脫逃，累犯，處有期徒刑肆月；又意圖為自己不法之所有
，而侵占脫離本人持有之物，處罰金貳仟元，如易服勞役，以
佰元折算壹日。應執行有期徒刑貳年肆月，罰金貳仟元，罰金部
分，如易服勞役，以參佰元折算壹日。
    事  實
一、丙○○前於民國92年間因竊盜案件，經本院於92年8 月27日
    以92年度易字第388 號刑事判決判處有期徒刑1年2月確定，
    嗣於93年12月11日縮刑期滿執行完畢，詎不知悔改，考領有
    小型車普通駕駛執照，於94年7月2日16時許，駕駛其於當日
    前向柯忠信所承租車牌號碼N2-9782 號自用小客車，由北往
    南方向沿臺南縣鹽水鎮○○路限速50公里路段行駛，途經該
    路新榮高幹6 號電桿前，本應注意車前狀況，並隨時採取必
    要之安全措施，及行車速度應依標誌之規定，而依當時天候
    晴、日間自然光線、柏油路面乾燥無缺陷、無障礙物、視距
    良好，客觀上亦無不能注意之情事，其竟疏未注意車前狀況
    ，及該路段之行車速限為每小時50公里，即貿然以每小時60
    公里之速度超速行駛，適有曾棟住駕駛車牌號碼MTG-870 號
    重型機車行駛於同向前方，欲左轉進入某不名村里道路，駛
    至接近中央分隔線處，丙○○因閃煞不及，致所駕駛上開自
    用小客車之右前車頭撞及曾棟住所駕駛之機車，曾棟住因而
    彈起拋摔至前揭自用小客車之擋風玻璃上再落地，致受有頭
    胸骨腿撞挫傷併骨折、顱內出血等傷害，所駕駛之機車則因
    撞擊倒地，在地面留下長達44公尺之刮地痕跡，詎丙○○於
    肇事後，非但未下車察看曾棟住之傷勢，且亦未報警求援，
    即基於肇事逃逸之犯意，駕車逃離現場，嗣將上開自用小客
    車駛至前方1 公里後左轉進入產業道路後，棄車逃逸。嗣曾
    棟住經送往行政院衛生署新營醫院急救後，仍因傷重不治死
    亡。
二、嗣於94年7月4日凌晨1 時許，在臺南縣新營市○○路49號，
    為臺南縣警察局新營分局員警周哲誼持臺灣臺南地方法院檢
    察署檢察官所核發之拘票，拘提丙○○到案，為依刑事訴訟
    法規定逮捕之人，詎丙○○於同日16時18分許，在臺南縣新
    營市○○路119 號臺南縣警察局新營分局刑事組內，竟趁員
    警對其製作指紋作業，未對其上手銬，且忙於整理相關卷宗
    辦理解送之際，疏未注意之際，自行離開警局而脫逃。
三、丙○○脫逃後，遂四處藏匿，自同年7月8日晚上起，向不知
    情之堂姐賴怡安借住嘉義縣朴子市○○○街76號2樓處所，復
    於同年7 月10日15時25分許，在上開住處一樓後門口處，拾
    獲乙○○遭竊而離本人所持有並棄置該處之皮夾1 個（內有
    機車駕照、汽車駕照、安泰商業銀行、郵政金融卡及國民身
    分證各1張，惟原有現金新臺幣2,000元已遭不詳姓名年籍之
    人取走），竟意圖為自己不法之所有，將之侵占入己，嗣於
    同日15時30分許，經警循線在上處發現丙○○欲予以盤查，
    丙○○見狀即駕駛車牌號碼AV-6793 號自用小客車逃離，為
    警追至嘉義縣鹿草鄉○○○市○路「鹿草4 電桿」前，因駕
    車不慎翻車，始為警逮獲，並在所著長褲內扣得上開皮夾。
四、案經臺灣臺南地方法院檢察署檢察官據報相驗，並經曾棟住
    之子甲○○訴由臺南縣警察局新營分局報請臺灣臺南地方法
    院檢察署檢察官偵查起訴。
    理  由
一、程序方面─
  (一)按除被告所犯為死刑、無期徒刑、最輕本刑為3 年以上有期
    徒刑之罪或高等法院管轄第一審案件者外，於法院行準備程
    序進行中，被告先就被訴事實為有罪之陳述時，審判長得告
    知被告簡式審判程序之旨，並聽取當事人、代理人、辯護人
    及輔佐人之意見後，裁定進行簡式審判程序；且受命法官行
    準備程序，與法院或審判長有同一之權限，刑事訴訟法第27
    3條之1第1項及279條第2 項前段分別定有明文。本件被告丙
    ○○所為係犯死刑、無期徒刑、最輕本刑為3 年以上有期徒
    刑以外之罪，其於準備程序中就被訴事實為有罪之陳述，經
    受命法官告知簡式審判程序之旨，並聽取公訴人、被告之意
    見後，本院認為適宜由受命法官獨任進行簡式審判程序。
  (二)簡式審判程序之證據調查，不受刑事訴訟法第159條第1項、
    第161條之2、第161條之3、第163條之1及第164條至第170條
    規定之限制，亦為同法第273條之2所明文。是此，證人甲○
    ○、柯忠信、葉桓志於警詢中之陳述、道路交通事故現場圖
    、道路交通事故調查報告表(一)(二)表、租賃契約書、行政院衛
    生署新營醫院診斷證明書、扣押書及贓物認領保管單，本院
    自可採為證據，先此敘明。
二、認定犯罪事實所憑證據及理由─
  (一)關於過失致人於死及肇事逃逸部分：
    1.被告確於上開時、地，駕駛其前向柯忠信所承租之車牌號
      碼N2-9782 號自用小客車，因有未注意車前狀況及超速等
      過失，撞擊被害人曾棟住所駕駛之前揭重機車，並於肇事
      後逃逸等事實，業據被告迭於警詢、檢察官偵訊中及本院
      審理中自白不諱（參警卷第1 頁至第13頁、臺灣臺南地方
      法院檢察署94年度營偵字第836 號偵查卷第13頁至第15頁
      、第25頁至第27頁、本院94年7月11日、8月5 日、17日準
      備程序筆錄及本院94年9月7日審判期日筆錄），並經證人
      即告訴人甲○○及證人柯忠信於警詢證述明確（參警卷第
      14頁至第16頁、第20頁至第22頁），且有道路交通事故現
      場圖、道路交通事故調查報告表(一)、(二)、現場照片20幀及
      汽車租賃契約書（警卷第23頁至第35頁、第37頁）在卷可
      參。
    2.按行車速度，依標誌或標線之規定；又按汽車行駛時，駕
      駛人應注意車前狀況，並隨時採取必要之安全措施，為道
      路交通安全規則第93條第1項、第94條第3項定有明文。此
      為汽車駕駛人之被告所應注意之義務，被告既考領有普通
      小客車駕駛執照，有駕駛執照在卷可參（參警卷第37頁）
      ，對於前揭規定自應知悉甚詳。本件肇事路段速限為50公
      里，且當時天候晴、日間自然光線、柏油路面乾燥無缺陷
      、無障礙物、視距良好等情，有前揭道路交通事故調查報
      告表可憑，且依被告智識、能力亦無不能注意之情事，竟
      疏未注意超速行駛；另依卷附之現場蒐證相片顯示，被告
      所駕駛前開自用小客車之右前車頭損壞，被害人所騎乘機
      車左側車身損壞，堪認本件車禍發生，確因被告未注意車
      前狀況，自後追撞所致，其有過失甚明。
    3.被害人確因本件行車事故受頭胸腿骨撞挫傷併骨折、顱內
      出血等傷害，經送醫後不治死亡，亦經臺灣臺南地方法院
      檢察署檢察官督同檢驗員相驗明確，有相驗屍體證明書、
      驗斷書及相驗屍體照片13幀在卷足稽（參臺灣臺南地方法
      院檢察署94年度相字第931 號相驗卷第33頁至第50頁），
      依上述說明，被告過失行為與被害人死亡之結果具有相當
      因果關係。
    4.如前所述，本件事故發生之因乃係被告駕車自後撞擊被害
      人所騎乘之機車，被告所駕車輛撞擊部位既在右前車頭，
      且觀諸上開現場蒐證照片所示，被告所駕駛上開自用小客
      車右前擋風玻璃、右前保險桿或破裂或凹損，且被害人經
      撞擊彈至擋風玻璃後，造成擋風玻璃有近二分之一以上面
      積不規則龜裂，並因而破損等情觀之，被告對於發生在其
      視線前方之事故，絕無不知之理。而其於肇事後，未下車
      察看被害人是否受傷，駕車逕行離去，足見其有肇事逃逸
      之故意，至為明確。
  (二)關於脫逃部分：
    1.訊之被告對於上開脫逃犯罪事實坦承不諱（參上開筆錄所
      載），再被告確為依法逮捕之人，亦有臺灣臺南地方法院
      檢察署檢察官所核發之拘票及臺南縣警察局執行拘提報告
      在卷足參（參臺灣臺南地方法院檢察署94年度相字第 931
      號相驗卷第52頁至第54頁），再被告於遭拘捕後，其身體
      入於該管公務員實力支配下，竟趁員警對其製作指紋作業
      ，未對其上手銬，且忙於整理相關卷宗辦理解送之際，疏
      未注意之際，自行離開警局而脫逃一情，亦有臺南縣警察
      局新營分局94年7月8日南縣營警三字第0940014928號函在
      卷可稽（參臺灣臺南地方法院檢察署93年度相字第931 號
      相驗卷第52頁）。
    2.按所謂「依法逮捕之人」，係指身體自由遭受合法之拘束
      ，但尚未收禁於一定處所之人，其中自包括依刑事訴訟法
      之規定而受拘提之被告。至於是否為依法逮捕之人，判斷
      之標準則在於其身體是否業已在公力拘束或監督之下，而
      此公力之拘束或監督不以物理之強制力為限，如客觀上可
      認為處於公力拘束或監督之下，仍屬依法逮捕之人。被告
      告於遭員警執行拘提後，帶至警局，業已處於公力拘束、
      監督下，然尚未達已收禁於一定處所之拘禁，是公訴人認
      被告係依法拘禁之人，尚有違誤，併為敘明。
  (三)關於侵占脫離物部分：
    1.被告上揭侵占離本人所持有之物之犯罪事實，亦為被告所
      自承明確，有上開筆錄可參，核與證人葉桓志於警詢中之
      陳述情節相符（參警卷第17頁至第19頁），並有扣押書、
      贓物領據保管單各1紙在卷可證（參警卷第39頁至第40頁
      ），堪認被告自白與事實相符。是被告上開侵占脫離本人
      持有之物之犯行堪以認定。
三、論罪科刑之理由─
  (一)核被告所為，係犯刑法第276條第1項之過失致人於死罪、第
    185 條之4駕駛動力交通工具肇事致人於死而逃逸罪、第161
    條第1項脫逃罪及第337侵占脫離物罪。被告所犯上開4 罪，
    犯意各別、行為互殊，應予以分論併罰。又被告前因竊盜案
    件，經本院以92年度易字第388號刑事判決判處有期徒刑1年
    2 月確定，於93年12月10日執行完畢等情，有臺灣高等法院
    被告全國前案紀錄表1 份附卷足憑，是其前受有期徒刑之執
    行完畢後，5 年以內再犯本件過失致死、肇事逃逸及脫逃等
    有期徒刑以上之罪，均為累犯，均應依刑法第47條規定加重
    其刑。
  (二)本院審酌被告未遵守道路交通安全規則，終至肇事致被害人
    死亡，造成無可挽救之遺憾，使被害人家屬痛失至親，犯罪
    所生危害甚重，肇事後復未協助救護、旋即逃逸，罔顧他人
    生命、身體，惡性非輕，且於警方執行拘捕後，竟漠視公權
    力予以脫逃，復審酌侵占離他人持有之物，影響他人財產權
    ，惟審酌被告其所侵占之物品價值非鉅，且侵占之財物，已
    據被害人領回，有上揭贓物認領保管收據1 紙在卷可參，再
    審認被告過失致死部分迄未與告訴人達成和解，惟念其犯後
    坦承犯行，態度尚稱良好等一切情狀，分別量處如主文所示
    之刑，並就有期徒刑部分，定其應執行刑，及就罰金部分諭
    知易服勞役之折算標準。
四、適用之法律─
  (一)刑事訴訟法第299條第1項前段、第273條之1第1項。
  (二)刑法第第276條第1項、第185條之4、第161條第1項、第337
    條、第47條、第51條第5款、第42條第2項。
  (三)罰金罰鍰提高標準條例第1條前段、第2條。
本案經檢察官薛水生到庭執行職務。
中　　華　　民　　國　　94　　年　　10　　月　　12　　日
                  交通法庭  法　官　張維君
以上正本證明與原本無異
如不服本判決應於送達後10日內向本院提出上訴狀
中　　華　　民　　國　　94　　年　　10　　月　　12　　日
    　　                    書記官　陳志德
附錄本判決論罪科刑法條：
刑法第276條第1項
  因過失致人於死者，處2 年以下有期徒刑、拘役或2,000 元以
  下罰金。
刑法第185條之4
  駕駛動力交通工具肇事，致人死傷而逃逸者，處6 月以上5 年
  以下有期徒刑。
刑法第161條第1項
  依法逮捕、拘禁之人脫逃者，處 1 年以下有期徒刑。
刑法第337條
  意圖為自己或第三人不法之所有，而侵占遺失物、漂流物或其
  他離本人所持有之物者，處500元以下罰金。
